# 复合金融工具中权益成分和负债成分的拆分

提问人：wx_5fcf12e13db8 时间：2021-03-09 14:09:00
请教陈版，注会教材中有一段话不是很理解，麻烦陈版帮忙梳理一下思路。
企业发行一项 5 年以后以现金强制赎回的非累积优先股。在优先股存续期间内，企业可以自行决定是否支付股利。这一非累积可赎回优先股是一项复合金融工具，其中的负债成分为赎回金额的折现值。负债成分采用实际利率法确认的利息支出应计入当期损益，而与权益成分相关的股利支付应确认为利润分配。如果该优先股的赎回不是强制的而是取决于持有方是否要求企业进行赎回，或优先股需要转换为可变数量的普通股，则仍然适用前述会计处理。但是，如果该优先股赎回时还包括未支付的股利，则整个工具是一项金融负债。在这种情况下，支付的所有股利都应计入当期损益。
这段文字的意思是说如果优先股赎回的部分是不可避免支付现金的，那么赎回条款部分就属于金融负债，
如果还涉及到分股利的情形，那么我们会在最开始判断分股利的行为是否也满足金融负债的定义？
①如果分股利不是强制的，那么我们怎么计算权益部分的价值呢？还是说只需要知道有权益部分即可，分股利跟普通股股东一样通过利润分配就行？是用发行收款扣掉赎回金额的现值吗，折现率选择市场利率吗。
②如果分股利是强制的，那么复合工具整体属于金融负债，股利发放计入当期损益？
@chenyiwei

回答人：chenyiwei
这种案例在实务中极少。其基本思路是要区分未来现金流量中对应于负债的部分和对应于权益的部分。对应于负债的这部分现金流量就是未来在确定日期必定会发生的现金流出，以及视持有人要求而发生的现金流出（即，是否发生现金流出，本企业不能主动控制）。对这部分现金流按照市场利率折现，得到负债部分的账面价值，然后发行总价减去负债部分的上述初始账面价值就是权益部分的入账价值（实务中往往很小）。未来实际发生现金流出时，首先用于满足负债部分对应的现金流量，实际发生的现金流量大于负债部分对应现金流量的差额就是对应于权益部分的现金流量，对这部分现金流量视同权益分配进行处理。
上述只是理论上的探讨，目前并无实际案例可参考，具体操作中还要看金融工具的具体条款。